臺灣臺北地方法院刑事判決　　　　　　　　　　　　八十九年度易字第一五一二號
　　公　訴　人　臺灣臺北地方法院檢察署檢察官
　　被　　　告　癸○○
右列被告因詐欺等案件，經檢察官提起公訴（八十九年度偵緝字第一五八號、一六０
號），本院判決如左：
    主  文
癸○○共同連續行使偽造私文書，足以生損害於他人，處有期徒刑壹年。
    事  實
一、癸○○、卯○○（未到案，通緝中）夫妻二人，明知已無資力，且癸○○因好賭
    成性，欠債頗多，仍基於意圖為自己不法所有之概括犯意聯絡，於民國八十三、
    四年間欲向他人召集互助會，惟因思及癸○○嗜賭成習，負債頗多，已為眾所知
    ，若以癸○○之名招募互助會，必無他人敢於入會，遂以卯○○之名義擔任會首
    ，惟由癸○○為實際會首，先於八十三年九月二十日招攬互助會，復於前會尚未
    終結前之八十四年六月一日再招攬互助會，分別為：（一）甲會：八十三年九月
    二十日起至八十六年六月二十日止，含會首共計三十五會（起訴書誤載為二十七
    會）、金額新台幣（以下同）三萬元（起訴書誤載為二萬元）、底標三千元（起
    訴書誤載為二千元），每月二十日開標，共開標三十四次；（二）乙會：八十四
    年六月一日起至八十六年七月一日止，含會首共計二十七會（起訴書誤載為三十
    五會）、金額二萬元（起訴書誤載為三萬元）、底標二千元（起訴書誤載為三千
    元），每月一日開標，共二會，使各該會員陷於錯誤，誤認係卯○○為會首並有
    資力足以負擔會款而應允入會，其二人並基於前述之概括犯意，連續於八十四年
    三月二十日及八十五年二月二十日，冒用活會會員己○○○及辰○○之名義參與
    甲會之競標，並偽造「李太太」署押一枚、「寶吉」署押一枚於標單上並填寫標
    金分別為一萬一千五百元及一萬二千元而偽造標單私文書，並持以行使參與競標
    而得標，並向活會會員詐稱係己○○○及辰○○以一萬一千五百元及一萬二千元
    得標，及向己○○○及辰○○詐稱係他人得標，使各活會會員陷於錯誤，誤以為
    確係該二人得標，並使己○○○及辰○○陷於錯誤，誤認係他人得標，而各交付
    一萬八千五百元及一萬八千元之會款予癸○○、卯○○二人，分別詐得四十九萬
    九千五百元（活會共計二十七人，不含死會會款，含己○○○之會款）及三十萬
    六千元（活會共計十七人，不含死會會款，含辰○○之會款），足以生損害於己○○○及辰○○及甲○等其他活會會員，嗣於八十五年八月二十日，甲會之活會
    會員黃壬○○（即以「秋霞」名義參與互助會）以標金一萬四千一百元得標，癸○○、卯○○向其他會員取取會款後，未能全數給付黃壬○○，且於八十五年九
    月一日乙會開標時未到場主持，即行倒會，各會員始知悉上情。
二、案經被害人即活會會員甲○、辛○○、己○○○、丁○○、戊○○、丑○○○、
    寅○○、子○○、丙○○、庚○○○、壬○○等訴請臺灣臺北地方法院檢察署檢
    察官偵查起訴。
    理  由
一、訊據被告癸○○矢口否認涉有詐欺及偽造文書犯行，辯稱係活會會員不願競標，
    且聯合起來向其要錢，其無法支付，始行倒會云云，惟查：
    （一）被告癸○○自承其嗜賭成性，負債至重，並無資力，且收取之會款均用於
          賭博之事實，且其於偵訊中亦自承其為實際會首，若以其名義召集互助會
          ，必無人敢入會，遂以卯○○之名義招攬互助會（八十九年偵緝字第一六
          ０號卷第二十九頁），證人即活會會員丑○○○亦到庭證稱如知悉會首係
          癸○○，其必不會加入互助會，卯○○亦稱如是癸○○招攬互助會，沒有
          人要跟等語明確（見本院九十一年九月十七日審理筆錄），足見被告於招
          攬互助會之初，即有詐欺會員之犯意。
    （二）被告曾以己○○○及辰○○名義參與甲會競標，並記載「李太太」、「寶
          吉」署押，填寫標金於標單上，持以行使，參與競標並得標之事實，業據
          被告坦承不諱，其於競標時均會填寫標單上書寫署押及標金之事實，亦據
          證人黃壬○○、辰○○於審理中證述無訛（見九十一年九月十七日、九十
          一年九月三日訊問筆錄）而被告係冒用己○○○及辰○○名義競標之事實
          ，亦有證人己○○○、辰○○、辰○○之妻乙○○於審理中證述明確，且
          有互助會單在卷可參，且被告於偵訊中亦坦承係冒用辰○○之名義標會，
          雖其於本院審理中翻異前詞，改稱係辰○○同意借標，其再簽發本票支付
          辰○○應得之全數會款，而互助會單之「李太太」並非己○○○，而係其
          自行加入該互助會所用之名義，己○○○於會單上係記載「陳玉枝」云云
          ，惟證人辰○○及其妻乙○○於本院審理中多次證稱並未同意被告借用名
          義競標，係被告表示業已停會，無法投標始於八十五年三月十六日簽發本
          票給付其前已支付至八十五年二月二十日之活會會款等語綦詳，並有協議
          書、本票影本在卷可參，按被告如係於八十五年二月二十日向辰○○借用
          該會競標，則被告應給付辰○○之得標金額為八十二萬八千元，惟被告僅
          給付辰○○金額為五十四萬元，核與證人辰○○自八十三年九月二十日起
          至八十五年二月二十日止給付十八次之會款，以每次三萬元記算相符；另
          查該互助會單上並無「陳玉枝」之記載，且證人己○○○於本院審理中證
          稱參加該互助會時係以「李太太」之名義加入，被告卯○○交付會單時，
          亦告知其即為會單上之「李太太」等語，足見會單上唯一記載之「李太太
          」確係證人己○○○，則被告所辯顯係事後卸責之詞，並不足採，本件事
          證明確，被告犯行洵堪認定。
二、核被告癸○○所為，係犯刑法第三百三十九條第一項詐欺取財之罪、第二百十六
    條、第二百十條之行使偽造私文書罪。被告癸○○與被告卯○○二人行使偽造私
    文書犯行部分犯罪事實雖未據公訴人起訴，然該部分事實與公訴人起訴之犯罪事
    實既具牽連犯之裁判上一罪之關係，應為起訴效力所及，且經公訴人當庭追加此
    部分犯罪事實，自本院所得審理之範園。其與被告卯○○於標單上偽造「李太太
    」、「寶吉」署押之低度行為及偽造私文書之低度行為，均為行使之高度行為所
    吸收，均不另論罪。其與被告卯○○二人間具有犯意聯絡及行為分擔，為共同正
    犯。其一行為詐欺全部活會會員而觸犯數罪名，為想像競合犯，依刑法第五十五
    條之規定，應從一詐欺罪處斷。其先後多次詐欺、行使偽造私文書之犯行，均時
    間緊密，犯罪構成要件相同，顯係基於概括犯意為之，為連續犯，依刑法第五十
    六條規定，以一罪論，並加重其刑。其所犯二罪之間，有方法結果之牽連關係，
    依刑法第五十五條之規定，應從較重之行使偽造私文書罪處斷。爰審酌被告犯罪
    之動機、目的及多次行詐之手段、犯罪所生之損害甚鉅及犯罪後矢口否認犯行，
    並未曾與被害人和解之態度等一切情狀，量處如主文所示之刑，以資懲儆。至被
    告偽造「李太太」、「寶吉」署押之標單未據扣案，且經被告供稱業已滅失，爰
    不另為沒收之諭知，附此敘明。
據上論斷，應依刑事訴訟法第二百九十九條第一項前段、刑法第二十八條、第五十六
條、第二百十六條、第二百十條、第三百三十九條第一項、第五十五條，罰金罰鍰提
高標準條例第一條前段，判決如主文。
本案經檢察官陳佳秀到庭執行職務
中      華      民      國    九十一    年      九      月     三十     日
                                      臺灣臺北地方法院刑事第九庭
                                          法  官  沈君玲
右正本證明與原本無異。
如不服本判決，應於判決送達後十日內，向本院提出上訴狀。
                                          書記官  蔡梅蓮
中      華      民      國    九十一    年      十      月      三      日
附錄本案論罪科刑所依據之法條
刑法第二百十六條
行使第二百十條至第二百十五條之文書者，依偽造、變造文書或登載不實事項或使登
載不實事項之規定處斷。
刑法第二百十條
偽造、變造私文書，足以生損害於公眾或他人者，處五年以下有期徒刑。
刑法第三百三十九條第一項
一意圖為自己或第三人不法之所有，以詐術使人將本人或第三人之物交付者，處五年
  以下有期徒刑、拘役或科或併科一千元以下罰金。
二以前項方法得財產上不法之利益或使第三人得之者亦同。
三前二項之未遂犯罰之。
